【裁判字號】    99,訴,6
【裁判日期】    990730
【裁判案由】    損害賠償
【裁判全文】
臺灣臺東地方法院民事判決                 99年度訴字第6號
原      告  乙○○
被      告  甲○○
上列當事人間請求損害賠償事件，本院於民國99年7 月28日言詞
辯論終結，判決如下：
    主    文
被告應給付原告新臺幣萬元，及自民國九十八年十月八日起至
清償日止，按週年利率百分之五計算之利息。
原告其餘之訴駁回。
本判決第一項得假執行。
    事 實 及 理 由
一、原告主張：被告於民國96年 8月間向訴外人吳宗龍借用其所
    有之中華郵政股份有限公司臺東大同路郵局帳號0000000000
    0000號帳戶之提款卡，並將提款卡出售予犯罪集團成員使用
    。致犯罪集團於96年8月30日竊取原告所有之車牌號碼PH-10
    07號自小客車（下稱系爭車輛）後，以原告必須交付新臺幣
    （下同）3 萬元，始可贖回車輛等語恫嚇原告。原告因此心
    生畏懼，而於翌日依指示匯款3 萬元至吳宗龍之上開帳戶內
    ，並已取回系爭車輛。該車輛價值100 萬元，原告因此精神
    上受到巨大損害，故請求非財產上損害賠償100 萬元以及匯
    款3 萬元等語。為此，提起本訴。並聲明：被告應給付原告
    1,030,000 元，及自本起訴狀繕本送達之翌日起至清償日止
    ，按週年利率5%計算之利息。
二、被告則以：伊不認識犯罪集團之人，其僅出賣吳宗龍之提款
    卡，亦未取得原告匯款金額。又原告之車輛已經找回。且伊
    為此入監服刑等語資為抗辯。並聲明：原告之訴駁回。
三、本院得心證之理由：
(一)按人格權受侵害時，得請求法院除去其侵害；有受侵害之虞時
  ，得請求防止之。前項情形，以法律有特別規定者為限，得請
  求損害賠償或慰撫金。不法侵害他人之身體、健康、名譽、自
  由、信用、隱私、貞操，或不法侵害其他人格法益而情節重大
  者，被害人雖非財產上之損害，亦得請求賠償相當之金額。其
  名譽被侵害者，並得請求回復名譽之適當處分。民法第18條及
  第195條第1項分別定有明文。揆諸人格權者，乃個人所享有之
  私權，即關於生命、身體、名譽、自由、姓名、身分及能力等
  權利屬之，又民法第195條第1項乃係配合同法第18條而設，此
  觀民法第18 條及第195條之立法目的至為灼然。準此，民法規
  定之慰撫金或精神上損害賠償請求權均屬非財產上損害之賠償
  ，並以明文規定者為限始得請求之。又財產權乃人對物享有所
  有權或使用收益之權利，核予人格權不同甚明。經查：原告所
  有車輛遭犯罪集團竊取，犯罪集團再基於恐嚇取財犯意，恫嚇
  原告以3 萬元代價贖回等情，有苗栗縣警察局苗栗分局北苗派
  出所受理刑事案件報案三聯單、郵政國內匯款執據（均為影本
  、見本院98年度東簡附民字第15 號卷宗第12-14頁）為證，亦
  有本院98年度東簡字第351 號刑事簡易判決及臺灣臺東地方法
  院檢察署檢察官98年度偵字第1496號聲請簡易判決處刑書在卷
  可稽（見本院卷第6-9 頁）。堪信原告因所有車輛遭犯罪集團
  竊取等語屬實。惟民法第195 條乃人格權或人格法益受侵害得
  主張非財產上損害賠償之依據，然原告係其財產權受有損害，
  核予上開規定有間，故原告主張被告應給付1,000,000 元等語
  ，即屬無據，不應准許。
(二)復按數人共同不法侵害他人之權利者，連帶負損害賠償責任﹔
  不能知其中孰為加害人者，亦同。造意人及幫助人，視為共同
  行為人；民法第185 條亦有明文。查被告係出賣提款卡與犯罪
  集團使用，致犯罪集團成員恐嚇取財既遂，故刑事判決認定被
  告觸犯刑法第30條第1項前段、第346條第1 項之幫助恐嚇詐欺
  取財罪，此觀本院98年度東簡字第351 號刑事簡易判決可明。
  從而，被告雖非共犯，但屬幫助犯，揆諸上開規定，即屬幫助
  人，亦視為共同行為人。職是，被告因故意不法行為侵害原告
  之財產權，且被告行為與原告之損害結果有因果關係，故被告
  就原告受有3 萬元之損害即應與犯罪集團負連帶損害賠償責任
  ，準此，原告主張被告應返還3萬元等語，堪信可採。
(三)綜上各節，原告主張被告應給付3 萬元可採，逾此範圍，即屬
  無據，應予駁回。
(四)又給付無確定期限者，債務人於債權人得請求給付時，經其催
  告而未為給付，自受催告時起，負遲延責任。其經債權人起訴
  而送達訴狀，或依督促程序送達支付命令，或為其他相類之行
  為者，與催告有同一之效力。遲延之債務，以支付金錢為標的
  者，債權人得請求依法定利率計算之遲延利息。應付利息之債
  務，其利率未經約定，亦無法律可據者，週年利率為5 ﹪，民
  法第229條第2 項、第233條第1項前段、第203條分別定有明文
  。本件原告之請求係屬無確定期限之給付，故原告請求自本起
  訴狀繕本送達之翌日即98年10月8 日起至清償日止，按週年利
  率5 %計算之利息，即屬有據。
(五)另原告勝訴部分，係所命給付之金額未逾50萬元之判決，依民
  事訴訟法第389條第1項第5款之規定，應依職權宣告假執行。
四、本件係原告於刑事訴訟程序中附帶提起之民事損害賠償事件
    ，經本院刑事庭依刑事訴訟法第504條第1項規定裁定移送前
    來，而刑事附帶民事訴訟本無徵收裁判費，且本件於審理過
    程，並無支付其他費用，是本件無訴訟費用，併此敘明。
五、據上論結，原告之訴一部有理由，一部無理由，爰依民事訴
    訟法第385條第1項及第389條第1項第5 款之規定，判決如主
    文。
中    華    民    國    99    年    7     月    30    日
                  民事庭  審判長法  官  李芳南
                                法  官  陳谷鴻
                                法  官  傅曉瑄
以上正本係照原本作成
如對本判決上訴，須於判決送達後20日內向本院提出上訴狀，並
應一併繳納上訴審裁判費。
中    華    民    國    99    年    7     月    30    日
                                書記官  莊惠如

司法院資訊處製作；財團法人民間司法改革基金會備份。
